【裁判字號】    88,上訴,1809
【裁判日期】    890517
【裁判案由】    殺人
【裁判全文】
臺灣高等法院高雄分院刑事判決                  八十八年度上訴字第一八九號
    上 訴 人
    即 被 告      甲○○
   指定辯護人    本院公設辯護人李佩娟
右上訴人因殺人案件，不服臺灣高雄地方法院八十八年度重訴字第一六號中華民國八
十八年十一月十九日第一審判決（起訴案號：臺灣高雄地方法院檢察署八十八年度偵
字第一○二○八號），提起上訴，本院判決如左：
      主  文
上訴駁回。
      事  實
一、甲○○前於民國（下同）八十六年三月十日及同年一月三十日，分別因妨害自由
    及違反麻醉藥品管理條例案件，先後經台灣高雄地方法院各判處有期徒刑五月確
    定，並經裁定其應執行刑為有期徒刑八月，而於八十七年二月十七日執行完畢，
    仍不知悔改。於八十八年四月十六日下午六時五十分許，自位於高雄縣大寮鄉○
    ○路旁之豐正平價中心購物後，走向明德路九巷三之一號「龍馬大廈」門口時巧
    遇劉崇富，因劉崇富向其索討前欠之新台幣（下同）七百元未果，而出言辱罵，
    引起甲○○不悅，而頓起殺人之犯意，明知其隨身預藏之水果刀一把（未扣案）
    甚為鋒利，以之刺人足以斃命，仍取出往劉崇富臉部左顴骨劃下一刀，並朝其左
    胸剌殺一刀，致劉崇富受有左顴骨四公分長之切創傷及左胸部下一．五公分×一
    ．五公分（深四公分）之刺創傷後，旋即往台貿新村之方向逃跑，在場目擊之吳
    振忠與蔣世富雖立刻加以追趕至民生市場附近，仍為甲○○所逃脫，嗣於翌日凌
    晨四時許，為警方循線於高雄縣大寮鄉○○○路六十號前查獲。劉崇富經送往聖
    若瑟醫院急救，於八十八年四月十六日下午七時因胸腔內出血不治死亡。
二、案經高雄縣警察局林園分局移請臺灣高雄地方法院檢察署檢察官偵查起訴。
    理  由
一、訊據上訴人即被告甲○○矢口否認有殺害被害人劉崇富之犯行，辯稱：案發當日
    ，因到伊前妻位於高雄縣大寮鄉○○路附近之娘家，找尋前妻未果，才會在回家
    的路線上至豐正平價中心購物，並經過案發現場，但並未見到劉崇富，昔日更未
    曾向其借錢，亦不知吳振忠與蔣世富為何會追趕伊；其於偵查中及原審第一次訊
    問時所以承認殺人之犯行，全係因伊在感情、事業上雙雙失利，才想藉死來終結
    此段人生所致，實無因七百元之債務糾紛將劉崇富殺害；證人吳振忠在夜晚視線
    不佳，又只看到兇嫌之背影情況下，何能指認伊有為殺人之犯行？而另一證人蔣
    世富則僅因吳振忠之叫喊才追趕伊，可見兩證人之證詞皆不足採信云云。經查：
  （一）右開犯罪事實，業據被告甲○○於檢察官偵查中及原審第一次調查時供認不
        諱，證諸在場目擊證人蔣世富結證稱：「．．．．．．被告進上開平價中心
        買東西，被告出來時喃喃自語地罵三字經，我才看他一眼，並覺得眼熟，之
        後被告就往案發現場方向走去，後來我聽到吳振忠的呼叫，才與吳振忠一起
        追被告，追了二千公尺後追丟了。」（見原審八十八年五月二十八日調查筆
        錄），及在場證人吳振忠結證稱：當時伊正與蔣世富，在距豐正平價中心約
        五十公尺遠斜對面之住家門前小酌，見被告進入豐正平價中心，出來時口中
        喃喃自語而走向龍馬大廈前之案發現場，之後即見被告朝被害人劉崇富面前
        揮了幾下，伊立即呼喊蔣世富隨後追趕，但為被告在民生市場附近所逃脫；
        且在劉崇富被害後，伊並有詢問劉崇富究係何人打他，劉崇富答為兇嫌（指
被告甲○○），伊才追趕被告（見原審八十八年四月十七日偵訊筆錄）各等
        語，足徵被告所為自白，核與事實相符，自堪採為本案論罪之證據；至被告
        雖以因感情及事業雙雙失利，欲了斷自己，始為此自白，此項辯解顯然背離
        經驗法則。而被告自平價中心走到現場，殺害被害人後加以逃逸的行為是一
        連貫的，吳振忠不但在平價中心前有看到被告之正面，並對案發之全部經過
        皆有目睹，再加上劉崇富在案發後死亡前之指認，此皆可信吳振忠之指認確
        屬無訛，故被告所稱證人吳振忠在夜晚視線不佳，又只看到兇嫌之背影情況
        下，何能指認被告有為殺人之犯行云云，此項辯解亦不可採。
  （二）被害人劉崇富因被刀械所剌擊，至分別受有如事實欄所載之剌創傷，更因胸
        腔內出血而死亡等情，業經檢察官督同法醫師相驗屬實，製有勘驗筆錄、相
        驗屍體證明書、驗斷書各一份在卷可憑，按水果刀對人體有殺傷力，被告手
        持水果刀，剌殺被害人之臉及胸部要害，使被害人劉崇富受有如上鉅創，足
        見被告用力至猛，殺意甚堅。
  （三）至扣案之水果刀，係被告帶同警員鍾秉潾至被告住家隔壁之天花板所尋獲，
        此據證人鍾秉潾結證無訛（見原審八十八年九月二十八日之調查筆錄），且
        經被告坦承不諱，但查該扣案之水果刀，其全長為三十三公分，刀刃全長為
        二十一公分，在刀尖長四公分之刀刃寬為三公分，故與被害人劉崇富之胸前
        致命傷一．五公分×一．五公分（深四公分）之剌創傷確有不符，此有原審
        八十八年十一月五日之勘驗筆錄在卷可稽，而非被告犯案時所持之真正兇刀
        ；惟死者劉崇富之傷確係刀械剌創傷，此有臺灣高雄地方法院檢察署驗斷書
        在卷足憑，此又與被告自始所供認係持水果刀為殺害行為相符。是以，扣案
        之水果刀，雖非供犯本案之兇刀，但尚難據此作為被告並無殺害劉崇富之有
        利證據。
  （四）又被告雖一再辯稱：扣案之上衣並非其所有云云，而該上衣經送鑑驗結果，
        其衣領上之斑漬為Ｏ型分泌血型、上衣之血跡亦為Ｏ型血型，有法務部調查
        局 (88)陸 (四)字第88064395號檢驗通知書一份在卷足憑，此與被告之血型
        相符，亦經被告自承無誤，惟該上衣縱係被告所有，但既不能證明該上衣留
        有被害人之血跡，即難認係被告行兇時所穿。然被告殺人之犯行依上述之據
        據已足為憑斷，是以縱使扣案之上衣並非被告於案發時所穿之上衣，亦無礙
        被告犯罪之成立。
  （五）另公訴人指述：被告甫因吸食安非他命完畢而犯本案，惟被告於原審審理時
        僅自承在豐正平價中心內，因心情不好，飲下半瓶稻香米酒等語；此外，亦
        無其他積極證據足以證明被告於案發前確有吸食安非他命之行為，公訴人遽
        為上述指述，容有誤會，附此敘明。
二、核被告所為，係犯刑法第二百七十一條第一項殺人罪。查被告曾於八十六年三月
    十日及同年一月三十日，分別因妨害自由及違反麻醉藥品管理條例案件，先後經
    原審法院各判處有期徒刑五月確定，嗣經裁定其應執行刑為有期徒刑八月，而於
    八十七年二月十七日執行完畢之事實，有卷附之臺灣高雄地方法院檢察署刑案資
    料查註紀錄表可憑，其受有期徒刑之執行完畢後，五年以內再犯有期徒刑以上之
    罪，為累犯，其法定刑為有期徒刑部分，應依法加重其刑，至法定刑為死刑、無
    期徒刑部分，依法不得加重其刑。
三、原審以被告罪證明確，適用刑法刑法第二百七十一條第第一項、第四十七條、第
    三十七條第二項規定；審酌被告與被害人劉崇富之間，並無深仇大恨，卻僅因新
    台幣七百元之債務，及無法忍受被害人之責罵，即萌生殺意，殺害被害人，罔顧
    人命，惡性重大，嚴重危害社會之安全，及被告智識程度、犯罪後態度等一切情
    狀，量處有期徒刑十四年，並依其犯罪之性質認有褫奪公權之必要，併予宣告褫
    奪公權十年。至被告犯罪所用之兇器水果刀一把，因未扣案，未免爾後執行困難
    ，故不予宣告沒收。又扣案之水果刀一把，有如前述，並非供本案犯罪之用，自
    不在沒收之列。認識用法核無違誤，被告上訴意旨仍執陳詞否認犯罪，而指摘原
    判決不當，為無理由，應予駁回。
據上論斷，應依刑事訴訟法第三百六十八條，判決如主文。
本案經檢察官郭振昌到庭執行職務
中    華    民    國     八十九     年       五       月     十七   日
                              臺灣高等法院高雄分院刑事第二庭
                                  審判長法官  曾永宗
                                        法官  曾玉英
                                        法官  邱永貴
右正本證明與原本無異。
如不服本判決，應於判決送達後十日內向本院提出上訴狀，其未述理由者並應於提
出上訴狀後十日內向本院補提理由書（應附繕本)。
                                      書記官  鄭靜芳
中    華    民    國     八十九     年       五       月     十九   日
附錄本判決之論罪法條：
刑法第二百七十一條第一項
殺人者，處死刑、無期徒刑或十年以上有期徒刑。
                                                                  Ｊ


司法院資訊處製作；財團法人民間司法改革基金會備份。
